臺灣高等法院刑事判決　　　　　　　　　　　　　九十三年度上易字第一二七二號
　　上　訴　人　臺灣臺北地方法院檢察署檢察官
　　被　　　告　聯安生物科技股份有限公司
　　兼右代表人　甲○○
　　共　　　同
　　選任辯護人　洪堯欽　律師
右上訴人因被告違反健康食品管理法案件，不服臺灣臺北地方法院九十三年度易字第
四三０號，中華民國九十三年六月二十九第一審判決（起訴案號：臺灣臺北地方法院
檢察署九十二年度偵字第二三八六二號、九十三年度偵字第二九九一號），提起上訴
，本院判決如左：
    主  文
上訴駁回。
    理  由
一、公訴意旨略以甲○○係設於設臺北市○○○路一六七號五樓之二之聯安生物科技
    股份有限公司（下稱聯安公司）負責人，販售其公司「聯安靈菇」等產品時，明
    知未依法向主管機關行政院衛生署申請為健康食品，卻於網路（ｈｔｔｐ：／／
    ｗｗｗ．ｕｂｃ．ｃｏｍ．ｔｗ／ｓｉｂｓｉｄｕａｒｙ／ｍａｉｎ４－０５．
    ｈｔｍ）上宣稱具有：「．．調節免疫功能、保護肝臟細胞、降低膽固醇、預防
    骨質疏鬆、保健腸胃功能．．」等涉及保健功效等不實廣告，嗣於民國九十二年
    十月二十一日經澎湖縣衛生局查獲。因認被告甲○○所為，係涉違反健康食品管
    理法第六條規定，應依同法第二十一條第一項規定處罰；被告聯安生物科技股份
    有限公司之代表人，因執行業務，犯第二十一條第一項之罪，應依第二十六條論
    處等語，公訴人認被告等涉有前揭之犯行，無非以台北市政府衛生局函述歷歷，
    核與證人乙○○、周佳蓉證述被告為聯安公司負責人等情無訛，並有澎湖縣衛生
    局函、行政院衛生署函、聯安公司網路廣告內容等為其主要論據。
二、按犯罪事實應依證據認定之，無證據不得推定其犯罪事實，又不能證明被告犯罪
    者，應諭知無罪之判決，刑事訴訟法第一百五十四條、第三百零一條第一項分別
    定有明文。次按事實之認定，應憑證據，如未能發現相當證據，或證據不足以證
    明，自不能以推測或擬制之方法，為裁判基礎，最高法院四十年台上字第八六號
    判例參照。又認定犯罪事實，所憑之證據，雖不以直接證據為限，間接證據亦包
    括在內，然無論直接或間接證據，其為訴訟上之證明，須於通常一般之人均不致
    於有所懷疑，而得確信其為真實之程度者，始得據之為有罪之認定，倘其證明尚
    未達到此一程度，雖有合理性懷疑之存在時，尚無從為有罪之認定，此亦有最高
    法院七十六年台上字第四九八六號判例可資參照，且認定不利於被告之事實，須
    依積極證據，苟積極證據不足為不利於被告事實之認定時，即應為有利於被告之
    認定，更不必有何有利之證據，最高法院三十年上字第八一六號判例亦著有明文
    可資參照，本件訊據被告甲○○堅決否認其有何公訴人所指之犯行，辯稱伊未指
    示參與聯安公司網頁製作，系爭簡介是乙○○處理的，伊不知情等，查被告甲○
    ○雖係聯安公司之代表人，惟其並未參與起訴書所載之網站資料之製作或批示等
    ，業經證人周佳蓉、乙○○證明屬實，且依聯安公司之權責劃分辦法，該網站之
    製作並無須董事長核定之情形，亦有該辦法附卷可參，又該網站之資料亦無被告
    甲○○簽名批示之情事，亦有該資料可證，是尚難以被告甲○○係聯安公司之代
    表人，即認其涉有公訴人所指之犯行，此外，復查無其他積極證據足以證明被告
    甲○○確有公訴人所指之前揭犯行，揆諸前揭最高法院判例之要旨，被告甲○○
    之犯罪自屬不能證明，自應為其無罪之諭知。再被告甲○○為聯安公司之代表人
    ，其既不成立公訴人所指之犯行，則尚難以其代表人甲○○執行業務犯健康食品
    管理法第二十一條第一項之罪，而併科被告聯安公司罰金。
三、原審審理結果認被告不成立犯罪而為被告無罪之諭知，雖屬無誤，惟按利用電視
    、廣播、影片、幻燈片、報紙、雜誌、傳單、海報、招牌、牌坊、電腦、電話傳
    真、電子視訊、電子語音或其他方法，可使不特定多數人知悉其宣傳內容之傳播
    ，即為廣告，而健康食品管理法所稱之廣告並未限於商業廣告，原判決將廣告限
    縮於商業廣告，而認檢察官起訴者，非屬廣告，尚有未洽，公訴人就此雖提起上
    訴，惟本件在於並無積極之事證足資證明聯安公司之代表人即被告甲○○有公訴
    人所指之犯行，是公訴人之上訴為無理由，應予駁回。
據上論斷，應依刑事訴訟法第三百六十八條判決如主文。
本案經檢察官陳文禮到庭執行職務。
中　　　華　　　民　　　國　　九十三　　年　　　十　　　月　　　五　　　日
                              臺灣高等法院刑事第十七庭
                                  審判長法  官  陳  正  雄
                                        法  官  許  錦  印
                                        法  官  許  宗  和
右正本證明與原本無異。
不得上訴。
                                        書記官  沈  秀  容
中　　　華　　　民　　　國　　九十三　　年　　　十　　　月　　 十二 　　日
